臺灣桃園地方法院刑事判決　　　　　　　　　　　　　　九十年度交易緝字第六號
　　公　訴　人　臺灣桃園地方法院檢察署檢察官
　　被　　　告　乙○○
右列被告因公共危險等案件，經檢察官提起公訴（八十九年度偵緝字第四一○號），
本院判決如左：
        主  文
乙○○因過失傷害人，處有期徒刑參月，如易科罰金，以參佰元折算壹日。
被訴醉態駕駛罪部分無罪。
        事  實
一、乙○○於民國八十八年二月二十四日晚上十一時十分許，酒後騎乘車號ＲＣＰ─
    五七二號機車，沿桃園縣中壢市○○路由中華路往興仁路方向行駛，途經遠東路
    八十六號遠東紡織廠前無號誌之交叉路口欲左轉時，理應注意車輛行進中駕駛人
    應注意車前狀況，隨時採取必要安全措施，且車輛行駛至無號誌之交叉路口時，
    轉彎車應暫停讓直行車先行，而依當時情形，天候為晴，光線為晨或暮光，路面
    乾燥、無缺陷、無障礙物，且視距良好，並無不能注意之情事，竟疏未注意及此
    ，仍貿然左轉，適有甲○○騎乘車號ＦＥＵ—二二七號機車沿遠東路自對向駛來
    ，亦未注意行近交岔路口時應減速慢行，兩車因而發生碰撞，致甲○○受有右額
    部擦傷、右肩淤傷及血腫、右膝及右腳擦傷極右鎖骨骨折之傷害。乙○○亦因受
    撞擊而昏迷，嗣經警據報至現場處理，並測得乙○○吐氣所含酒精濃度為每公升
    ○‧七一毫克。
二、案經甲○○訴由桃園縣警察局中壢分局報告臺灣桃園地方法院檢察署檢察官偵查
    起訴。
        理  由
壹、有罪部分：
一、訊據被告乙○○固承認有於右揭時、地飲酒後駕車與被害人甲○○發生車禍之事
    實，惟否認有何過失行為，辯稱：伊停在雙黃線的中間，有打左轉方向燈等候左
    轉，是被害人車速很快撞到伊，不是伊去撞被害人，撞到後伊就昏倒，起來後就
    到旁邊麵攤去擦血，才發現朋友黃盛雄在麵攤那邊云云。經查：
（一）、右揭犯罪事實，業據被害人於警、偵訊時指稱：當時騎乘機車沿遠東路往中
        華路方向直行欲返回住處，被告忽然從對向轉過來，就撞上伊，伊醒來時已
        經在醫院等情綦詳，復有道路交通事故調查報告表、臺灣省立桃園醫院出具
        之診斷證明書各一紙、現場及車損照片共四張在卷可稽，足見被害人所言非
        虛。再被告雖於本院九十一年一月二十五日審理時，偕同證人黃盛雄到庭陳
        述車禍經過，黃盛雄證稱：伊以前和被告一起上過班，所以認識被告，當時
        伊在遠東紡織廠上常日班，下午五點半下班，在桃園縣內壢新隆路租屋，車
        禍發生時伊正在附近吃飯，看到被告打方向燈要左轉，然後就看到對面另一
        台機車騎的很快，和被告相撞，沒有注意現場機車是誰移動，是被告最後自
        己爬起來，伊才知道是被告，現場不知是誰報案等語，並當庭繪製發生撞擊
        位置在卷。經核證人黃盛雄所繪被告機車待轉位置係在遠東路由中華路往興
        仁路方向行駛之車道內，與被告於本院九十年十月十七日調查時所稱係停在
        雙黃線中間待轉之情節不符；又證人黃盛雄既係在附近吃飯，衡情應係聽到
        撞擊聲才會轉頭察看發生何事，應無一邊吃飯一邊觀察道路動態之理；且證
        人黃盛雄若於被告騎乘機車欲左轉之時，尚未知悉該騎乘機車者即為友人乙
        ○○，係於被告發生車禍倒下再站起來時，才發現係其友人，則證人黃盛雄
        對於陌生人騎乘機車在馬路上待轉時，何以詳加觀察其是否有打方向燈，並
        且仔細注意對向來車之車速，而能目擊車禍發生之全貌，此實與常情有違。
        況證人黃盛雄既於下午五點半下班，租屋處又在內壢，何以案發當天晚上十
        一時十分許，仍在位於中壢市之工作場所附近吃飯，此亦與其生活作息之時
        、地不合。而證人黃盛雄對於案發迄今約三年，非關本人或至親之事，尚能
        記憶如此清晰，亦屬難以想像之事。再參酌被告於偵訊及本院八十九年七月
        十一日、同年月二十八日、同年八月二十五日、同年十一月十日調查時，均
        未提及有證人目擊，而於本院審理時始偕同證人黃盛雄到庭結證，已有可疑
        ，又被告於偵訊中係稱：撞擊後伊倒地昏倒，直到睡醒警察帶伊回警局作筆
        錄（見偵查卷第八頁背面）等語，於本院九十年十月十七日調查時，亦稱：
        被撞到後就躺在地上，不知誰報案，結果警察在現場了等語，核與證人即至
        現場處理警員孫漣臺至本院證述：去現場時被告躺在地上，說他會處理，就
        把被告帶回派出所等語相符，足見被告於肇事後昏倒即一直躺在現場，直至
        警員至現場處理才將其帶回警局。然被告於審理期日偕同證人黃盛雄到庭後
        ，卻改稱昏倒後有再站起來至附近麵攤擦血，才看見證人云云，即與前開情
        節不合，應係事後附和證人黃盛雄之詞。綜上所述，證人黃盛雄之證言不足
        採信，仍應以被害人指述之案發情節為可採。
（二）、按車輛駕駛人應注意車前狀況，隨時採取必要之安全措施，且車輛行駛至無
        號誌之交叉路口時，轉彎車應暫停讓直行車先行，道路交通安全規則第九十
        四條第三項、第一百零二條第二款分別定有明文。被告騎乘機車於道路行駛
        ，自應注意遵行上開規定。而案發當時天候為晴，光線為晨或暮光，路面乾
        燥、無缺陷、無障礙物，視距良好，並無不能注意之情事乙節，亦有前述調
        查報告表一份附卷可參，被告欲左轉卻未暫停讓直行車先行，而貿然左轉，
        致與被害人生碰撞，其行為顯有過失，且本件經本院送臺灣省桃園縣區車輛
        行車事故鑑定委員會鑑定結果，認乙○○酒醉駕駛輕機車左轉彎未讓直行車
        先行為肇事主因，被害人騎乘機車行進交岔路口未減速慢行，亦為肇事原因
        ，並有該會八十九年十月十六日八九府車鑑桃字第八九一一三五號函暨所附
        鑑定意見書一份附卷可參，益見被告確有過失甚明。至被害人雖亦有過失，
        惟被害人之過失並不能解免被告之過失責任。又被害人係因本件車禍受有如
        上所述之傷害，所受之傷害與被告之過失行為間顯有相當因果關係，被告自
        應負過失傷害之責。綜上所述，本件事證明確，被告犯行堪以認定。
二、核被告乙○○所為，係犯刑法第二百八十四條第一項前段之過失傷害罪。被告係
    酒後騎乘機車因而致人受傷，所犯過失傷害部分，應依道路交通管理處罰條例第
    八十六條第一項規定，加重其刑。審酌被告飲酒後注意力已降低，猶不顧他人安
    危開車上路，因過失行為造成被害人所受之傷勢不輕，犯後一再規避責任，迄今
    尚未賠償被害人損失，並無悔意等一切情狀，量處如主文所示之刑。再按刑法第
    四十一條業已修正為：「犯最重本刑為五年以下有期徒刑之罪，而受六個月以下
    有期徒刑或拘役之宣告，因身體、教育、職業、家庭之關係或其他正當事由，執
    行顯有困難者，得以一元以上三元以下折算一日，易科罰金，但確因不執行所宣
    告之刑，難收矯治之效，或難以維持法秩序者，不在此限。」，並於九十年一月
    十日經總統公布，同年月十二日起施行，是被告犯後法律已有變更，惟適用新舊
    法比較結果，兩者並無不同，依刑法第二條第一項前段之規定，應適用新法處罰
    ，爰依修正後刑法第四十一條第一項前段規定，併諭知易科罰金之折算標準。
貳、無罪部分：
一、公訴意旨另以：被告乙○○於民國八十八年二月二十四日晚上飲酒逾量，經警測
    得其吐氣所含酒精濃度為每公升○‧七一毫克，仍駕車上路，因認被告亦涉有刑
    法第一百八十五條之三服用酒類致不能安全駕駛動力交通工具而駕駛罪嫌等語。
二、按犯罪事實應依證據認定之，無證據不得推定其犯罪事實，又不能證明被告犯罪
    或其行為不罰者，應諭知無罪之判決，刑事訴訟法第一百五十四條、第三百零一
    條第一項分別定有明文。又行為之處罰，以行為時之法律有明文規定者為限，刑
    法第一條定有明文，此即罪刑法定主義原則。次按現行刑法第一百八十五條之三
    就服用酒類致不能安全駕駛動力交通工具而駕駛，為處罰之規定，係於八十八年
    四月二十一日總統令公布增訂，在此之前，刑法並未就醉態駕駛之行為，有處罰
    之規定。經查：本件被告飲酒後駕車之日期為八十八年二月二十四日，有桃園縣
    警察局中壢分局刑事案件報告書及酒精測試單各一紙在卷可稽，顯見本件被告行
    為時，刑法尚無第一百八十五條之三之刑罰規定，揆諸前開法條意旨，被告之行
為於行為時尚屬不罰。此外，復查無其他具體事證足資證明被告涉有公訴人所指
    之醉態駕駛犯行，既無法證明被告犯罪，應依首揭法條規定，而為無罪之諭知。
據上論斷，應依刑事訴訟法第二百九十九條第一項前段、第三百零一條第一項，道路
交通管理處罰條例第八十六條第一項，刑法第二條第一項前段、第二百八十四條第一
項前段、修正後刑法第四十一條第一項前段，罰金罰鍰提高標準條例第一條前段、第
二條，判決如主文。
本案經檢察官洪景明到庭執行職務。
中        華        民        國     九十一    年    二    月     八    日
                                   台灣桃園地方法院交通法庭
                                       審判長法  官   陳世宗
                                             法  官   邱滋杉
                                             法  官   游士珺
右正本證明與原本無異。
如不服本判決，應於判決送達後十日內向本院提出上訴狀( 應附繕本 )，上訴於
臺灣高等法院。
                                             書記官   王曉雁
中        華        民        國     九十一   年   二   月    二十一    日
附論罪科刑之法條：
刑法第三百零一條
犯第二百九十八條至第三百條之罪，於裁判宣告前，送回被誘人或指明所在地因而尋
獲者，得減輕其刑。
道路交通處罰條例第八十六條
汽車駕駛人，無駕駛執照駕車、酒醉駕車、吸食毒品或迷幻藥駕車、行駛人行道或行
經行人穿越道不依規定讓行人優先通行，因而致人受傷或死亡，依法應負刑事責任者
，加重其刑至二分之一。
汽車駕駛人，在快車道依規定駕車行駛，因行人或慢車不依規定，擅自進入快車道，
而致人受傷或死亡，依法應負刑事責任者，減輕其刑。
刑法第二百八十四條
因過失傷害人者，處六月以下有期徒刑、拘役或五百元以下罰金。致重傷者，處一年
以下有期徒刑、拘役或五百元下罰金。
從事業務之人，因業務之過失傷害人者，處一年以下有期徒刑、拘役或一千元以下罰
金。致重傷者，處三年以下有期徒刑、拘役或二千元以下罰金。
